# 单体报表中的商誉后续处理问题

提问人：liuwei446 时间：2015-10-06 00:18:28
请教陈版及各位大侠，感谢！： A公司收购B公司100%股权（非同一控制下企业合并），购买价格 1 亿元，B公司账面主要资产为持有C公司5%股权，B公司账面净资产为 5000 万，净资产评估价值为 8000 万，差异主要是C公司5%股权采用收益法评估差异。简化起见，假设C公司5%股权原投资成本为 5000 万，评估价值为 8000 万。 问题： 1 、假设不考虑交易公允性问题，合并层面产生的商誉计算时，是否为 2000 万（ 1 亿-8000万），还是 5000 万（ 1 亿-5000万），比较纠结C公司5%股权是否采用收益法结果，一般是按资产法评估结果。 2 、现B公司将账面持有C公司5%股权无偿划拨给A公司，划拨后合并层面是否商誉不变？ 3 、延问题 2 ，B公司将账面持有的C公司5%股权无偿划拨给A公司后，转让2%，转让的股权成本如何计算？等于 5000 万 40% 还是 8000 万40%？转让当期A公司单体报表商誉是多少？是否与问题 1 商誉一致？如无变化，那在什么时候转销？ 4 、延问题 2 ，B公司将账面持有的C公司5%股权无偿划拨给A公司，同时B公司注销，调整分录如何做？当期A公司单体报表商誉是多少？是否与问题 1 商誉一致？

回答人：chenyiwei
1 、如果“B公司账面主要资产为持有C公司5%股权”，则B公司不构成“业务”，合并报表层面应将购买价格减去B公司所持有的货币资金等其他资产、负债的公允价值后的差额全部作为该项金融资产的公允价值（相应作为后续核算的成本基础），无商誉。 2 、B公司将账面持有C公司5%股权无偿划拨给A公司，属于合并报表范围内的内部重组，后续无论B公司是否注销，对A的合并报表层面无影响。
3 、转让C公司 2 ％股权时，转让的投资成本按该可供出售金融资产在相应报表层面的账面价值（可能为购买日公允价值或现时公允价值）计算。如有公允价值变动形成的其他综合收益的，应一并按比例转入投资收益。

提问人：liuwei446 时间：2015-10-06 23:52:57
陈版，明白了，非常感谢您的回复。延伸几个问题追问下，谢谢： 1 、B公司无偿划拨c后注销，假设B公司无其他资产，A公司单体报表要确认投资收益为负 1 亿元，是不是要补做借：资本公积 5000 万，贷：投资收益 5000 万（冲掉无偿划拨产生的资本公积）？税法上认可的投资收益是多少？ 2 、若B公司账面还有存货、固定资产等资产，构成业务，A公司收购B公司100%股权，合并报表层面反映的C公司5%股权是否为评估价值 8000 万？ 3 、延问题 2 ，,B公司构成业务，现B公司将所有资产、负债、人员及业务等无偿划拨给A公司承接，根据下推会计原理，原在A公司合并层面反映的商誉则要体现在A公司单体报表中，问题是，该商誉在什么时候转销？若A公司接收的B公司资产分批被处置（不是一次处理完），商誉怎么处理？

回答人：chenyiwei
1 、如果接受无偿划拨和注销B是一揽子交易的，则A的个别报表层面可以将无偿划拨所形成的资本公积与注销B形成的投资损失相抵减；如果不是一揽子交易的，不能抵减。 2 、要看C公司 5 ％股权是单纯的财务性投资（与B的业务无关联），还是存在关联从而构成业务的一部分，即收购价格超出可辨认净资产的公允价值的差额的归属。如果是财务性投资的，则该项股权投资按评估值作为公允价值，不分摊商誉影响。 3 、商誉应当随着被处置资产组的转移情况，相应转移到A的个别报表层面。即商誉总是与资产组相关联的。

提问人：liuwei446 时间：2015-10-08 19:18:52
谢谢回复，还有一事不明，如果吸收的B公司资产被处置完了呢，商誉是全额计提减值还是转销？另外，B公司资产被吸收进A公司，资产、业务等与原A公司存在交叉，与商誉相关的资产组很难确定啊，如何解决？谢谢！

回答人：chenyiwei
B的资产被处置完了，则也就不存在商誉所赖以存在的“业务”基础，此时B应将商誉予以转销。